臺灣高等法院刑事判決
上　訴　人
即　被　告　丙○○
　　　　　　　　　　（現另案於臺灣臺北監獄執行中）
選任辯護人　謝幸伶律師（法律扶助基金會律師）
　　　　　　劉彥詮律師
　　　　　　周信宏律師
上列上訴人因強盜等案件，不服臺灣高等法院95年上訴字第3411
號，中華民國95年12月14日判決（起訴案號：臺灣基隆地方法院
檢察署95年偵緝字第266號），提起上訴，經判決後，由最高法
院發回更審，本院判決如下：
    主  文
原判決關於加重強盜暨定執行刑部分均撤銷。
丙○○被訴加重強盜部分無罪。
    理  由
一、公訴意旨略以：丙○○分與少年甲○○、徐００（民國74年
    3月21日出生，各少年全名均詳卷）、王００（民國73年9月
    12日出生）、林００（民國72年8月27日出生）等人，共同
    基於意圖連續為自己不法所有之犯意聯絡及行為分擔，或單
    獨1人或共同數人由丙○○及徐００分持客觀上足為凶器用
    不詳款式之美工刀、生魚片刀，林００在場助勢、甲○○則
    在旁把風，於附表所示時、地，以強暴、脅迫，致使如附表
    之乙○○與廖志倫之朋友及其他年籍不詳之被害人等不能抗
    拒，而強取各該被害人財物，得逞後，悉由丙○○花用，因
    認丙○○涉犯刑法第330條第1項之加重強盜罪嫌云云（丙○○犯搶奪、恐嚇、竊盜等罪，經本院95年上訴字第3411號判
    決應執行有期徒刑二年四月，丙○○不服提起上訴，經最高
    法院96年台上字第1586號判決上訴駁回確定）。
二、按犯罪事實應依證據認定之，無證據不得認定犯罪事實，刑
    事訴訟法第154條第2項定有明文。認定犯罪事實所憑之證據
    ，雖不以直接證據為限，間接證據亦包括在內，然而無論直
    接或間接證據，其為訴訟上之證明，須於通常一般之人均不
    致有所懷疑，而得確信其為真實之程度者，始得據為有罪之
    認定，倘其證明尚未達到此一程度，而有合理之懷疑存在時
    ，事實審法院在心證上無從為有罪之確信，自應為無罪之判
    決。又被告之自白，非出於強暴、脅迫、利誘、詐欺、疲勞
    訊問、違法羈押或其他不正之方法，且與事實相符者，得為
    證據。被告或共犯之自白，不得作為有罪判決之唯一證據，
    仍應調查其他必要之證據，以察其是否與事實相符，為刑事
    訴訟法第156條第1項、第2項所明定。
三、公訴人認被告丙○○有在附表所示時地強盜之犯行，係以被
    告於警詢、偵訊及原審之自白暨共犯徐００、王００、林０
    ０、甲○○等人之自白暨被害人乙○○之指訴為論據。觀之
    起訴書所載被害人，僅附表編號7指明為乙○○，附表編號
    12為廖志倫之朋友外，其餘被害人之姓名，起訴書均未有記
    載，遍查全卷亦無這些被害人之資料。除附表編號7及12外
    ，其餘附表所載之十件犯罪事實，既無被害人之姓名，亦無
    被害人之資料，即無足夠之補強證據足以證明各該被害人有
    無不能抗拒或有無陷於畏怖之情，且亦無從查明各該被害人
    因不能抗拒而交付之財物或因畏怖而交付之財物為何？則此
    部分是否真實即值懷疑。
四、附表編號7部分，被害人乙○○於警詢中固指訴，被告丙○○是搶其手機之人。惟乙○○係73年2月25日生，於89年4、
    5月間被搶時年僅16歲，又其係於89年11月17日製作警詢筆
    錄，距其於89年4、5月間，被搶之時間，已相隔近半年之久
    ，再警方係提出丙○○之前科相片供乙○○指認，並非提供
    多人之相片供乙○○辨認何人為歹徒（有關乙○○之筆錄及
    指認相片等資料，見基隆市警察局偵查卷第95頁至99頁）。
    乙○○前此並不認識丙○○（見同卷第96頁，乙○○語），
    以年僅十六歲之少女，在突然被搶，驚慌失措之際，如何能
    從容記得歹徒之相貌，更且能於事隔六月之久，辨認前並不
    認識且無何特徵之丙○○係行搶之歹徒。此無怪乎，乙○○
    於本院前審即結證，其固有於編號7所示之地點，被人持美
    工刀架在脖子上，被強盜幾百元之現金，惟時間已記不得，
    是否係當庭之被告亦記不得。乙○○更稱，時間短暫，看不
    清楚，警詢中所言被告丙○○之名字，係警察對伊講的（見
    本院上訴卷第74頁至75頁）。本院此次再傳訊乙○○，乙○○未到庭，惟具狀稱，案發至今時間久遠，對於嫌犯無特別
    印象，無法指認嫌犯，且事發經過記憶模糊，無法肯定訴說
    其正確性，請不要再傳喚（見本院卷第40頁）。證人乙○○
    既不能指認對其強盜之之人係被告，而其於警詢之指訴，有
    上述之瑕疵，難予採信，且係警方提示被告之相片，交由乙○○指認，警方似有誘導之嫌。公訴人雖認被告於警詢時有
    自白云云。惟本件係警方自電信行查得被告有販賣手機予電
    信行，且被告販賣之手機係贓物，乃借提他案在押之被告追
    查，被告於警詢時坦承，所售之手機係搶來的，並供出其餘
    共犯。被告於警詢時雖自白犯罪，但被告或供稱搶來的，或
    稱恐嚇來的、偷來的，持刀威脅喝令被害人交付財物（見警
    卷第3頁至第6頁）。並無一語言及，以強暴脅迫手段致被害
    人不能抗拒強取財物。而被告於警詢時固有書寫自白書一紙
    （見他字卷第28頁至29頁），但該自白書只記載約略犯罪時
    間、地點及搶奪之對象、所得財物，亦未記載係強盜所得，
    被告另犯之搶奪罪已判決確定如上之所示，被告又堅決否認
    有強盜行為，則所謂被告之自白應非指被告就強盜犯行自白
    ，難認被告有附表編號7部分之強盜行為。
五、附表編號12部分，雖證人甲○○於本院前審及本院具結證稱
    ，其有於附表編號12所示之時、地，距離被告約50公尺，看
    到被告拿著大型美工刀，對著廖志倫之朋友叫他蹲下來，對
    方就蹲下來，並拿出錢來，因為伊距離被告與被害人有50公
    尺，伊僅見被告與被害人蹲下來，其他的都是被告對伊轉述
    ，而事後被害人有對伊講其被搶云云（見上訴卷第76頁至78
    頁及本院審判筆錄）。惟本院要甲○○偕同廖志倫及其友人
    到庭或查報該二人之確實姓名及年籍資料。乃甲○○竟稱，
    六、七年前認識時，只知道廖志倫名字，也不知道名字對不
    對，現在找不到他（見本院卷第49頁）。而本件係警方於89
    年11月3日借提另案在押之被告追查被告涉嫌之犯罪，被告
    於警詢中供出共犯有甲○○等人，其後警方於90年2月6日持
    檢察官簽發之拘票拘提甲○○到案，此有本案警方偵查卷可
    憑（見該卷第2頁、第3頁、第37頁、第38頁）。警方是因被
    告之供述，始將甲○○列為共犯，並申請拘票拘提甲○○到
    案，則甲○○不無因之懷恨被告，甲○○其後於警詢至本院
    審理雖有如上之供述，但是否因對被告有恨，始故為不利於
    被告之供述，其真實性如何，亦值懷疑。況依甲○○所述，
    僅見到被告與被害人雙雙蹲下來，至於被告持美工，被害人
    交出現金部分，甲○○皆未親眼見及。被告之行為究竟是否
    僅屬恐嚇之行為，有否達到被害人不能抗拒之程度，均無從
    認定，不能僅因甲○○前述不確定之證詞，認定被告有對廖
    志倫朋友為強盜之行為。被告此部分罪嫌亦有不足。
六、此外，復查無其他積極證據，足證被告有起訴事實所載之加
    重強盜罪行，是不能證明有強盜之犯行。原審未予詳查，僅
    以共犯之自白及被告於警詢之自白即認定被告犯有附表所示
    之加重強盜犯行，容有未洽。被告上訴意旨否認有上開強盜
    犯行，為有理由，原判決此部分既有可議，應由本院將原判
    決關於強盜暨定執行部分撤銷改判，就被告被訴加重強盜部
    分為無罪之諭知。
據上論斷，應依刑事訴訟法第369條第1項前段、第364條、第301
條第1項，判決如主文。
本案經檢察官劉斐玲到庭執行職務。
中　　華　　民　　國  　96  　年　　 7　　月    24　　日
                  刑事第十一庭審判長法  官  張連財
                          　  　　　法　官  楊照男
　　                                法  官  林明俊
以上正本證明與原本無異。
如不服本判決，應於收受送達後10日內向本院提出上訴書狀，其
未敘述上訴之理由者並得於提起上訴後10日內向本院補提理由書
（均須按他造當事人之人數附繕本）。
  　                                書記官  蕭詩穎
中　　華　　民　　國　　96　　年　　7 　　月　　27　　日
附表：
  ┌─┬────┬─────┬─────────┬───────┐
  │編│犯罪時間│犯罪地點  │犯罪方法及所得財物│證據          │
  │號│        │          │                  │              │
  ├─┼────┼─────┼─────────┼───────┤
  │  │89年1、2│基隆市中正│被告丙○○、呂００│呂００、徐００│
  │1 │月間某日│公園艷陽天│、徐００及王００4 │、王００之自白│
  │  │        │涼亭      │人共同意圖為自己不│              │
  │  │        │          │法所有，由被告高志│              │
  │  │        │          │豪、徐００分持不詳│              │
  │  │        │          │款式美工刀，以強暴│              │
  │  │        │          │之手段，而強取年籍│              │
  │  │        │          │不詳之被害人新台幣│              │
  │  │        │          │（下同）9000餘元  │              │
  ├─┼────┼─────┼─────────┼───────┤
  │  │89年1、2│基隆市中正│被告丙○○與王００│丙○○、王００│
  │2 │月間某日│公園忠烈祠│，由王００把風，高│之自白        │
  │  │        │後方空地  │志豪持生魚片刀強取│              │
  │  │        │          │年籍不詳情侶皮包1 │              │
  │  │        │          │只，得款700元     │              │
  ├─┼────┼─────┼─────────┼───────┤
  │  │89年1、2│基隆市中正│呂００、丙○○及林│呂００、丙○○│
  │3 │月間某日│公園扶輪亭│００3人，共同意圖 │及林００之自白│
  │  │        │內        │為自己不法所有，由│              │
  │  │        │          │丙○○持不詳款式生│              │
  │  │        │          │魚片刀，以強暴之手│              │
  │  │        │          │段，強取年籍不詳之│              │
  │  │        │          │被害人皮包，得款  │              │
  │  │        │          │500 元            │              │
  ├─┼────┼─────┼─────────┼───────┤
  │  │89年1、2│基隆市信一│丙○○、王００手持│被告王００、高│
  │4 │月間某日│路萬國冰宮│塑膠水管恫嚇年籍不│志豪之自白    │
  │  │        │旁巷道    │詳國中學生，致使不│              │
  │  │        │          │能抗拒，由被告高志│              │
  │  │        │          │豪收刮財物，得款20│              │
  │  │        │          │元                │              │
  ├─┼────┼─────┼─────────┼───────┤
  │  │89年1、2│基隆市孝三│被告丙○○、王００│被告丙○○之自│
  │5 │月間某日│路30巷31號│2人，由王００在場 │白            │
  │  │        │前        │助勢，被告丙○○則│              │
  │  │        │          │持不詳款式美工刀1 │              │
  │  │        │          │把，喝令年籍不詳之│              │
  │  │        │          │學生交付財物，致其│              │
  │  │        │          │不能抗拒，交付1800│              │
  │  │        │          │元                │              │
  ├─┼────┼─────┼─────────┼───────┤
  │  │89年5、6│基隆市艷陽│呂００、丙○○及林│呂００、林００│
  │6 │月間某日│天保齡球館│００3人共同意圖為 │之自白        │
  │  │        │          │自己不法所有，由被│              │
  │  │        │          │告丙○○持不詳款式│              │
  │  │        │          │刀1把，使被害人不 │              │
  │  │        │          │能抗拒，強盜被害人│              │
  │  │        │          │不詳財物          │              │
  ├─┼────┼─────┼─────────┼───────┤
  │  │89年4、5│基隆市安一│被告丙○○見被害人│被告丙○○之自│
  │7 │月間某日│路29號2樓 │乙○○年幼可欺持紅│白、被害人李雅│
  │  │7時     │樓梯間    │色美工刀1把，抵住 │欣之指述      │
  │  │        │          │被害人之頸部，致其│              │
  │  │        │          │不能抗拒，強取其所│              │
  │  │        │          │有900元及行動電話1│              │
  │  │        │          │具                │              │
  ├─┼────┼─────┼─────────┼───────┤
  │  │89年5、6│基隆市中正│丙○○、呂００及王│丙○○、呂００│
  │8 │月間某日│公園艷陽天│００3人持刀欲強盜 │及王００3人之 │
  │  │        │溜滑梯旁  │青少年情侶（男性為│自白          │
  │  │        │          │基隆中學學生，女性│              │
  │  │        │          │為基隆商工學生），│              │
  │  │        │          │因該女學生反抗而未│              │
  │  │        │          │得逞              │              │
  ├─┼────┼─────┼─────────┼───────┤
  │  │89年5、6│基隆市中正│丙○○與王００2人 │被告丙○○、王│
  │9 │月間某日│公園藥師如│，由王００把風，高│００之自白    │
  │  │        │來佛涼亭內│志豪持刀強盜一對情│              │
  │  │        │          │侶，致使被害情侶不│              │
  │  │        │          │能抗拒，得手100元 │              │
  ├─┼────┼─────┼─────────┼───────┤
  │  │89年5、6│基隆市中正│丙○○1人持刀抵住 │被告丙○○之自│
  │10│月間某日│公園藥師如│年籍不詳女子，致其│ 白           │
  │  │        │來佛涼亭內│不能抗拒，強盜其現│              │
  │  │        │          │金500 元          │              │
  ├─┼────┼─────┼─────────┼───────┤
  │  │89年5、6│基隆市孝二│丙○○持刀抵住年籍│被告丙○○之自│
  │11│月間某日│路與忠三路│不詳男學生，致其不│白            │
  │  │        │口人行地下│能抗拒，取得其現金│              │
  │  │        │道        │數百元            │              │
  ├─┼────┼─────┼─────────┼───────┤
  │  │89年間某│台北縣土城│丙○○持1支紅色大 │被告丙○○之自│
  │12│日      │市○○路、│型美工刀押住廖志倫│白            │
  │  │        │學府路口附│之朋友，致使不能抗│              │
  │  │        │近        │拒，劫得現金1000元│              │
  └─┴────┴─────┴─────────┴───────┘
